【裁判字號】    97,小上,31
【裁判日期】    971211
【裁判案由】    債務不履行損害賠償
【裁判全文】
臺灣臺南地方法院民事判決              97年度小上字第31號
上  訴  人  甲○○
被上訴人    乙○○
上列當事人間請求債務不履行損害賠償事件，上訴人對於中華民
國97年6月9日臺灣臺南地方法院臺南簡易庭97年度南小字第801
號第一審判決提起上訴，經本院判決如下：
    主  文
上訴駁回。
第二審訴訟費用新臺幣壹仟伍佰元由上訴人負擔。
    事實及理由
一、按關於請求給付金錢或其他代替物或有價證券之訴訟，其標
    的金額或價額在新臺幣（下同）10萬元以下者，適用小額訴
    訟程序，民事訴訟法第436條之8第1項定有明文。查本件請
    求給付之訴訟標的金額為49,456元，在10萬元以下，揆諸前
    揭法條規定，應適用小額程序，合先敘明。
二、次按對於小額程序第一審裁判之上訴或抗告，非以其違背法
    令為理由，不得為之；且上訴狀內應記載上訴理由，表明原
    判決所違背之法令及其具體內容，以及依訴訟資料可認為原
    判決有違背法令之具體事實，民事訴訟法第436條之24第2項
    、第436條之25分別定有明文。又依同法第436條之32第2 項
    準用同法第468條、第469條第1款至第5款之規定，判決不適
    用法規或適用不當者，為違背法令。當事人對於小額程序之
    第一審判決提起上訴，如依民事訴訟法第468 條規定，以第
    一審判決有不適用法規或適用法規不當為理由時，其上訴狀
    或理由書應有具體之指摘，並揭示該法規之條項或其內容。
    又小額程序之第二審判決，依上訴意旨足認上訴為無理由者
    ，得不經言詞辯論為之，同法第436條之29第2款亦有明定。
三、上訴意旨略以：本件上訴人收受法院執行命令後因不認識被
    上訴人，且上訴人住所在系爭房屋，被上訴人未前來要求上
    訴人交付房屋，法院通知民國（下同）97年3月27日點交，
    上訴人於97年3月26日即自動點交予被上訴人，因此遲延者
    為被上訴人，上訴人之交付應無故意或重大過失，上訴人自
    不應負遲延責任。上訴人既無遲延，原審判決上訴人應負遲
    延利息亦不當。另一般照明設備燈具通常不經毀損即輕易可
    與房屋分離，而不失其獨立性，又於房屋經濟價值及使用效
    力不生影響，自無因附合而成為房屋之重要成分可言，是被
    上訴人主張系爭房屋之照明設備燈具係系爭房屋之附屬設備
    ，且上訴人既未損壞系爭房屋之電動門及照明設備燈具，且
    系爭房屋之照明設備及燈具又非被上訴人所有，因此被上訴
    人之請求無理由。系爭房屋經鈞院民事執行處發執行命令，
    將債權移轉予債權人陳皆得，上訴人對系爭房屋已無任何權
    利，上訴人將房屋出租予黃麗香，依租約水電應由承租人黃
    麗香繳納，與上訴人無關。上訴人於執行法院通知點交即將
    系爭房屋點交給被上訴人，此事可傳執行書記官作證，因此
    原審判決上訴人應負債務不履行之損害賠償云云，因上訴人
    應無債務不履行之事實，上訴人於執行法院通知點交即已按
    時點交應無遲延問題。並聲明：原判決關於上訴人敗訴部分
    廢棄，上開廢棄部分被上訴人在第一審之訴駁回。
四、本件上訴人於97年6月13日收受原審判決書，於同年月17 日
    向本院提起上訴，上訴理由已具體表明原審判決有遲延責任
    應由被上訴人負擔，上訴人無庸支付利息之違法不當理由，
    揆諸上開法條規定，應認本件上訴係屬合法。而本件上訴是
    否有理由，本院分述如下：
  (一)按拍賣之不動產，買受人自領得執行法院所發給權利移轉證
    書之日起，取得該不動產所有權。債務人應交出之不動產，
    現為債務人占有者，執行法院應解除占有，點交於買受人。
    強制執行法第98條第1項、第99條第1項分別定有明文。又占
    有之移轉，因占有物之交付而生效力。有交付不動產義務之
    債務人，於債權人遲延後，得拋棄其占有。民法第946條第1
    項、第241條第1項亦明文規定。從而縱認上訴人抗辯被上訴
    人未前來要求上訴人交付房屋乙節為真實，依法上訴人即應
    於執行命令所定期限內自行拋棄系爭房屋之占有，上訴人捨
    此而不為，仍繼續占有系爭房屋，被上訴人自得請求上訴人
    賠償因遲延交付系爭房屋所生之損害。從而原審以被上訴人
    於本院97年1月9日核發不動產權利移轉證書取得不動產所有
    權，另本院核發執行命令並經上訴人於97年1月15日收受，
    依該執行命令之內容，上訴人自應於97年2月3日之前將系爭
    不動產交付予被上訴人，上訴人遲至97年3月26日始將系爭
    房屋之鑰匙交付被上訴人，認被上訴人請求上訴人自97年2
    月4日起至同年3月6日止賠償因遲延交付系爭房屋所生之損
    害及自起訴狀繕本送達翌日起之法定利息，並無不合。
  (二)次按無法律上之原因而受利益，致他人受損害者，應返還其
    利益，民法第179條前段定有明文。原審判決基於債之相對
    性，認上訴人與訴外人黃麗香所訂房屋租賃契約書第3條固
    約定水費應由承租人黃麗香繳納，然基於債之相對性，該租
    賃契約僅對上訴人與黃麗香發生效力，無法拘束臺灣自來水
    公司，依上訴人與臺灣自來水公司之契約，系爭房屋水費之
    繳納義務人仍為上訴人，被上訴人取得系爭房屋後，代上訴
    人繳納系爭房屋積欠之水費1,278元，致上訴人受有利益，
    被上訴人因而受有損害，自得依不當得利之法律關係，請求
    上訴人給付1,278元，並未有何違背法令之處，上訴人以此
    指摘原審，並無理由。
  (三)按民法第811條規定，動產因附合而為不動產之重要成分者
    ，不動產所有人取得動產所有權。原審以一般照明設備燈具
    通常不經毀損即輕易可與房屋分離，而不失其獨立性，又於
    房屋經濟價值及使用效能不生影響，自無因附合而成為房屋
    之重要成分可言，認被上訴人主張系爭房屋之照明設備燈具
    係系爭房屋之附屬設備，由被上訴人因拍定而取得所有權云
    云為無理由，並駁回被上訴人此部分之請求，上訴人就此猶
    上訴爭執，顯有誤會。
五、綜上所述，上訴人上訴意旨指摘原判決違背法令之理由，均
    屬無據，其上訴顯無理由，依民事訴訟法第436條之29第2款
    規定，爰不經言詞辯論，逕駁回其上訴。
六、末按於小額訴訟之上訴程式，法院為訴訟費用之裁判時，應
    確定其費用額，此於小額事件之上訴程式準用之，民事訴訟
    法第436條之19第1項、第436條之32第1項規定甚明。本件第
    二審訴訟費用為上訴裁判費用1,500元，依前開規定，應由
    敗訴之上訴人負擔。
七、據上論結，本件上訴為無理由，依民事訴訟法第436條之29
    第2款、第436條之32第1項、第2項、第436條之19第1項、第
    449條第1項、第78條，判決如主文。
中    華    民    國    97    年    12    月    11    日
                  民事第三庭    審判長法  官  高榮宏
                                      法  官  林福來
                                      法  官  黃莉莉
以上正本證明與原本無異。
本判決不得上訴。
中    華    民    國    97    年    12    月    11    日
                                      書記官  陳著振


司法院資訊處製作；財團法人民間司法改革基金會備份。
